臺灣板橋地方法院交通案件裁定　　　　　　九十一年度交聲字第八七六、八七八號
　　原處分機關　交通部公路總局臺北區監理所
　　異　議　人
　　即受處分人　戊○○
右異議人因道路交通管理處罰條例案件，不服交通部公路總局臺北區監理所九十一年
五月二十九日所為處分（案號：北監六字第裁四○－ＡＮ0000000、四○－Ａ
00000000號），聲明異議，本院裁定如左：
    主  文
原處分均撤銷。
戊○○不罰。
    理  由
一、異議意旨略以元德交通有限公司【下稱元德公司】指駕不實，因乙○○（住中和
    市○○街八號二樓）向融資公司貸款購買九Ｂ－六九六號營業車【計程車】，於
    靠行元德公司名下，伊不知乙○○駕照有何問題，不能掛牌，林某問伊，將借伊
    之駕照前往監理所掛牌，由元德公司前往監理所，‧‧‧乙○○因貸款未繳，以
    及牌照稅、營業稅未向元德公司繳清，元德公司指駕伊不實，該車違規罰單，非
    伊違規，元德公司應指駕乙○○，元德公司指駕伊行蹤不明，與事實不符等語。
二、經查原處分機關以異議人分別有如左之違規行為：
    (一)、民國九十年十一月十七日十九時四十三分許，駕駛車號：九Ｂ－六九六號營
        業小客車【計程車】，行經臺北市○○路段（金山南路與東門國小前路段處
        ），因於速限五十公里路段，以時速六十一公里之速度超速行駛之違規事實
        ，經臺北市政府警察局交通大隊於九十年十二月三日依據採證照片以北市警
        交字第Ａ00000000號舉發違反道路交通管理事件通知單舉發等情，
        因依道路交通管理處罰條例第四十條第一項、第六十三條第一項第一款，裁
        處罰鍰新臺幣一千七百元，並記違規點數一點。
    (二)、九十年十一月二十二日十四時三十六分許，駕駛車號：九Ｂ－六九六號營業
        小客車，行經臺北市○○路與基隆路路口處，因跨越雙白線行駛之違規事實
        ，經據臺北市政府警察局交通大隊於九十年十二月五日依據採證照片以北市
        警交字第ＡＮ0000000號舉發違反道路交通管理事件通知單舉發等情
        ，因依同上條例第四十五條第一項第十二款、第六十三條第一項第一款，裁
        處罰鍰新臺幣六百元，並記違規點數一點，。
三、按法院受理有關交通事件，準用刑事訴訟法之規定，道路交通管理處罰條例第八
    十九條定有明文；而犯罪事實應依證據認定之，無證據不得推定其犯罪事實，刑
    事訴訟法第一百五十四條亦定明文。經查：
    (一)、如上所述之違規行為究歸之何人負擔？為本件首應究明之事項，是查依據採
        證照片雖明確確信前揭車號，然而，該車實際使用人為何人？於元德公司轉
        嫁指摘是否可採，為本件實際行為人違反交通法規範與否，首要通過之證據
        檢驗程序。
    (二)、訊之異議人陳稱：「車不是我駕駛，是乙○○駕駛，乙○○買車靠行在元德
        公司，乙○○找我去當人頭，會同去監理處領牌，（提示違規照片？【指：
        跨越雙白線部分】）開車者是乙○○；（為何借人頭給乙○○？）他說，他
        不知什麼原因不能辦，我是基於情誼關係；（提示契約？）我簽的沒錯，錢
        是乙○○在繳的，因乙○○欠行費沒繳；乙○○說要我幫他領牌，我與元德
        黃先生（瘦瘦的）去，但是否己○○我不知道」等語，而證人甲○○【即元
        德公司職員】證稱：「乙○○因為沒有職業駕照亦無登記證，我公司拒絕，
        故乙○○與戊○○來；異議人承認自己是人頭，公司有人去臺北市監理處查
        出乙○○沒有執照，訂此契約前去查，後來乙○○才帶戊○○來公司；我公
        司根本沒有黃先生，本件自始至尾己○○均不知，但去年有丁○○在公司」
        等語（以上均見本院九十一年六月二十七日訊問筆錄），證人李某復陳係丙○○【非異議人所稱乙○○】，丁○○帶異議人與丙○○去臺北市監理處領
        牌等語，並提出前述車輛之繳款紀錄資料明細等（見本院九十一年七月十七
        日訊問筆錄）。因此，就雙方所陳觀之，欲為前述車輛之實際使用人者，於
        參與營運契約之當事人元德公司而言，已知之甚稔，應非異議人，要可明晰
        。
    (三)、訊之證人丁○○【即元德公司職員，負責辦理該公司與監理處之相對應業務
        之人】證稱：「（在庭之異議人？）沒什麼印象。乙○○（或瑜）我不認識
        ，要看人才知道。我是在公司辦監理業務的。若有人租牌，我就帶他們去監
        理處辦。辦時要帶契約書、駕駛人身分證、公司營利事業登記證。‧‧‧（
        對甲○○所提九Ｂ─六九六收費明細紀錄有何意見？（提示並告以要旨）這
        是公司會計小姐做的，非我業務。（一人租，何以帶兩人去監理處？）監理
        處並無限制幾人，但林介紹黃來，我看他們兩人交情不錯。監理處審核林駕
        照吊銷，林說朋友黃駕照什麼都齊全，就帶黃來打契約。（對經營契約有何
        意見？（提示並告以要旨）就是當天他們兩人來辦的。針對打合約的人，若
        發生什麼事故都是找此人，再說營業稅、燃料稅都是找此人」（見本院九十
        一年七月十七日訊問筆錄）等語，據此，就證人丁○○本身處理業務觀之，
        足晰所陳，乃試圖飾卸本身業務違失，進而，迴護元德公司免遭主管機關依
        據監理法規所為之處分，甚明。依此對照證人甲○○所述，更足說明，異議
        人前揭所陳並非無的，更足以對抗原元德公司僅圖收取行費，不思本身應具
        之社會責任，向原處分機關所為轉嫁指摘疑義。此觀之該公司所謂之實際負
        責人黃翁春英【登記負責人己○○】於本院更證稱以這輛車是丙○○向貸款
        公司購買，後來要申請掛牌時，發現林某駕照被吊銷，不能掛牌，所以林帶
        黃來，由黃簽約講明（見本院九十一年七月十七日訊問筆錄）等語之真實性
        ，並確認該公司之轉嫁指摘，為無足採。
    (四)、再者，證人甲○○所舉之元德公司前述車輛之營運參與繳款資料原本【原本
        閱後當庭發還，留存影本附卷】明細載明：係九十年十月三十一日購於國瑞
        ，向毆利克貸款六十萬元，分三年，以及丙○○之詳細資料暨相關之繳費資
        料等情，更足確信異議所為屬可採。
四、據上所述，系爭違規車輛，應係乙○○之貸款購得車輛靠行元德公司，且為其管
    領使用，應無疑問。換言之，本件應係元德公司為圖得本身營業利益，明知該車
    係乙○○所使用，因林某本身無從辦理掛牌領照，由異議人充當申請掛牌人，亦
    無疑問，否則，原元德公司本身保有之紀錄卡內，何須有如上駕駛人丙○○（愈
    ）繳款之相關記錄，因之，如上所述，元德公司以異議人之有參與經營契約書而
    為轉嫁指摘，其意係在圖卸本身應受相關交通法規之議處所為，是異議人所稱，
    已非全無理由，故難僅憑上開元德公司提出轉嫁指摘之參與經營契約，逕認異議
    人有原處分所指之交通違規行為，原處分機關就此未見勾稽詳查異議人前所為之
    申訴理由，僅據前揭所載，遽為轉嫁裁處【本院按：責任轉嫁相關事宜，亦據原
    處分機關職員到院陳述在卷】，容有未妥，本件異議為有理由，如上原處分自均
    應撤銷，又已無足資認定異議人有前揭違規行為之確切證據，是不能證明異議人
    有前述違規情事，自應由本院另為異議人不罰之諭知。
據上論斷，應依道路交通案件處理辦法第二十條，裁定如主文。
中      華      民      國    九  十  一  年      七      月  十    八  日
                                    臺灣板橋地方法院交通法庭
                  法  官  黎錦福
右正本證明與原本無異。
如不服本裁定，應於裁定送達後五日內向本院提出抗告狀。
                                          書記官  戴尚榮
中      華      民      國    九  十  一  年      七      月  二 十 二  日
